【裁判字號】    90,台抗,540
【裁判日期】    901019
【裁判案由】    債務不履行損害賠償
【裁判全文】
最高法院民事裁定                                  九十年度台抗字第五四○號
    再抗告人  乙○○○○○○ .
右再抗告人與相對人甲○○○○○○ ○○○○ ○○○○○○○○○（即余邁克）間請求債務不履行損害賠
償事件，對於中華民國九十年八月三十一日台灣高等法院裁定（九十年度勞抗字第六
號），提起再抗告，本院裁定如左：
    主  文
原裁定廢棄，應由台灣高等法院更為裁定。
    理  由
本件相對人向台灣台北地方法院（下稱台北地院）起訴，請求再抗告人競業禁止，並
請求賠償損害新台幣（下同）三百三十二萬元及其法定遲延利息。再抗告人指相對人
在中華民國無住所，依民事訴訟法第九十六條規定，聲請該院裁定命相對人供訴訟費
用之擔保。台北地院裁定准許其聲請，命相對人於該裁定送達後七日內，為再抗告人
供訴訟費用擔保一十三萬四千八百四十元。相對人不服，向原法院提起抗告。原法院
以：按民事訴訟法第九十六條第一項規定，原告於中華民國無住所、事務所及營業所
者，法院應依被告聲請，以裁定命原告供訴訟費用之擔保。經查相對人係美國籍，雖
無法在我國設籍長久居住，但其自民國八十五年九月十九日即在台北市○○○路○段
一五五號六樓，設立莫大尉語文短期補習班，有台北市短期補習班立案證書乙件可稽
。則相對人在中華民國有營業所，再抗告人聲請法院裁定命相對人供訴訟費用之擔保
，為無理由，台北地院未察，裁定准許，自有未合。爰將台北地院所為裁定予以廢棄
，改為駁回再抗告人之聲請。惟查民事訴訟法第九十六條第一項規定，旨在避免原告
將來如受敗訴之判決確定，依法應賠償訴訟費用時，不因其住所、事務所或營業所不
明，致被告有甚難或不能求償之虞而設。故所謂住所，自應依一定之事實，足認以久
住之意思，住於一定之地域者，始足當之，亦即民法第二十條第一項所定意義之住所
。經查相對人係美國籍，向台北市政府警察局申報居留，有所提之中華民國居留證可
稽（見原法院抗字卷九頁）。上開居留證記載之地址為台北市○○區○○路三段一九
五號三樓，居留期限至西元二○○二年（即民國九十一年）九月二十一日，居留期限
屆滿前辦理延期。足見相對人在台灣並無久住之意思，尚難以其向警察局申報之居留
地址，認為有設住所於中華民國之意。且相對人在原法院提出台北市短期補習班立案
證書乙紙，辯稱其自八十五年九月十九日即設立莫大衛語文短期補習班，設址於台北
市大安區○○○路○段一五五號六樓，該址為其營業所云云（見原法院抗字卷一○頁
），惟查相對人所提出台北市政府教育局核發之上開立案證書雖載台北市私立莫大尉
語文短期補習班代表人MICHAEL RESSEGUIE （即相對人），但該補習班究竟係相對人
獨資，抑或公司組織型態經營（參見原法院抗字卷九頁）？若該補習班係公司組織，
為法人，能否認該補習班班址為相對人在中華民國之營業所，即無命相對人供訴訟費
用擔保之必要？原審未詳加調查審認，遽以該班址為相對人之營業所，而駁回再抗告
人之聲請，即有未合。再抗告意旨執以指摘抗告法院之裁定不當，求予廢棄，非無理
由。
據上論結，本件再抗告為有理由。依民事訴訟法第四百九十二條第二項，裁定如主文
。
中      華      民      國     九十     年      十      月     十九     日
                              最高法院民事第二庭
                                  審判長法官  曾  桂  香
                                        法官  劉  延  村
                                        法官  劉  福  聲
                                        法官  黃  秀  得
                                        法官  陳  重  瑜
      右正本證明與原本無異
                                              書  記  官
中      華      民      國     九十     年      十      月    三十一    日


司法院資訊處製作；財團法人民間司法改革基金會備份。
